【裁判字號】    99,易,487
【裁判日期】    990624
【裁判案由】    違反毒品危害防制條例
【裁判全文】
臺灣彰化地方法院刑事判決               99年度易字第487號
公  訴  人  臺灣彰化地方法院檢察署檢察官
被      告  甲○○
上列被告因違反毒品危害防制條例案件，經檢察官提起公訴（99
年度毒偵字第317號），本院以簡式審判程序判決如下：
    主    文
甲○○施用第二級毒品，處有期徒刑陸月，如易科罰金，以新臺
幣壹仟元折算壹日。扣案第二級毒品甲基安非他命貳包（驗餘淨
重合計零點參壹零壹公克）沒收銷燬之，扣案吸食器壹組、塑膠
剷管壹支沒收。
    犯罪事實
一、甲○○前於民國87年間因施用毒品案件，經依法院裁定送
    入觀察勒戒處所觀察勒戒，經評定認無繼續施用毒品傾向後
    ，於87年12月15日釋放，並由臺灣士林地方法院檢察署檢察
    官以87年度偵字第8883號為不起訴處分確定。88年間因施
    用毒品案件，經依法院裁定送入觀察勒戒處所觀察勒戒，經
    評定認無繼續施用毒品傾向後，於89年1月5日釋放，並由臺
    灣士林地方法院檢察署檢察官以88年度毒偵緝字第106號為
    不起訴處分確定。94年間因施用毒品案件，經依法院裁定
    送入觀察勒戒處所觀察勒戒，經評定認無繼續施用毒品傾向
    後，於94年11月29日釋放，並由臺灣臺北地方法院檢察署檢
    察官以94年度毒偵字第2449號為不起訴處分確定。98年間
    因施用毒品等案件，分別經臺灣士林地方法院以98年度審簡
    字第95號判決判處有期徒刑4月，及經臺灣臺北地方法院以
    98年度易字第942號判決判處有期徒刑4月確定，後與前案並
    經臺灣臺北地方法院以98年度聲字第1820號裁定應執行刑為
    有期徒刑7月確定。另因施用毒品案件，經臺灣臺北地方法
    院以98年度易字第2705號判決判處有期徒刑6月確定（未構
    成累犯）。詎猶不知悔改，竟基於施用第二級毒品之犯意，
    於99年2月10、11日某時許，在其停放於臺北某處之車輛內
    ，以將第二級毒品甲基安非他命置於吸食器內以火燒烤後吸
    其煙氣之方式，施用第二級毒品甲基安非他命1次。嗣於99
    年2月13日下午2時50分許，因另案遭通緝，為警在彰化縣彰
    化市○○路○段554巷前緝獲，當場扣得其所有供己施用之第
    二級毒品甲基安非他命1包（驗餘淨重合計0.3101公克），
    及其所有供己施用毒品之用之吸食器1組、塑膠剷管1支，後
    經警採其尿液送驗結果，呈現甲基安非他命代謝物之安非他
    命、甲基安非他命陽性反應，而查悉上情。
二、案經彰化縣警察局彰化分局報告臺灣彰化地方法院檢察署檢
    察官偵查起訴。
    理    由
一、本件被告甲○○所犯係死刑、無期徒刑、最輕本刑為3年以
    上有期徒刑以外之罪，其於準備程序中就被訴事實為有罪之
    陳述，經告知被告簡式審判程序之旨，並聽取公訴人及被告
    之意見後，本院合議庭認為適宜而裁定由受命法官獨任進行
    簡式審判程序，合先敘明。
二、訊據被告甲○○對於上揭犯罪事實均坦承不諱，且被告於前
    開時地為警查獲後，經警採集其尿液送驗結果，呈現甲基安
    非他命代謝物之安非他命、甲基安非他命陽性反應，此有詮
    昕科技股份有限公司出具之濫用藥物尿液檢驗報告、去氧核
    醣核酸條例以外案件接受尿液採樣同意書及彰化縣警察局彰
    化分局委託檢驗尿液代號與真實姓名對照認證單等件在卷可
    稽，又扣案之透明結晶2包經檢驗含有第二級毒品甲基安非
    他命成份，亦有行政院衛生署草屯療養院鑑定書1份附卷可
    憑。此外，復有搜索扣押筆錄及扣押物品目錄表、照片、扣
    案之第二級毒品甲基安非他命2包、吸食器1組、塑膠剷管1
    支等可資佐證，足認被告自白與事實相符，堪可採信。又被
    告前於87年間因施用毒品案件，經依法院裁定送入觀察勒
    戒處所觀察勒戒，經評定認無繼續施用毒品傾向後，於87年
    12月15日釋放，並由臺灣士林地方法院檢察署檢察官以87年
    度偵字第8883號為不起訴處分確定。88年間因施用毒品案
    件，經依法院裁定送入觀察勒戒處所觀察勒戒，經評定認無
    繼續施用毒品傾向後，於89年1月5日釋放，並由臺灣士林地
    方法院檢察署檢察官以88年度毒偵緝字第106號為不起訴處
    分確定。94年間因施用毒品案件，經依法院裁定送入觀察
    勒戒處所觀察勒戒，經評定認無繼續施用毒品傾向後，於94
    年11  月29日釋放，並由臺灣臺北地方法院檢察署檢察官以
    94年度毒偵字第2449號為不起訴處分確定。98年間因施用
    毒品等案件，分別經臺灣士林地方法院以98年度審簡字第95
    號判決判處有期徒刑4月，及經臺灣臺北地方法院以98年度
    易字第942號判決判處有期徒刑4月確定，後與前案並經臺灣
    臺北地方法院以98年度聲字第1820號裁定應執行刑為有期徒
    刑7月確定。另因施用毒品案件，經臺灣臺北地方法院以98
    年度易字第2705號判決判處有期徒刑6月確定等節，有臺灣
    高等法院被告前案紀錄表1份在卷可憑。綜上所述，本案事
    證明確，被告犯行堪以認定。
三、按施用第一、二級毒品為犯罪行為，毒品危害防制條例第10
    條定有處罰明文。故施用第一、二級毒品者，依前揭規定本
    應科以刑罰。惟基於刑事政策，對合於一定條件之施用者，
    則依同條例第20條、第23條之規定，施以觀察、勒戒及強制
    戒治之保安處分。毒品危害防制條例於92年7月9日修正公布
    ，自93年1月9日施行，其中第20條、第23條將施用毒品之刑
    事處遇程序，區分為「初犯」及「5年內再犯」、「5年後再
    犯」。依其立法理由之說明：「初犯」，經觀察、勒戒或強
    制戒治後，應為不起訴處分或不付審理之裁定；經觀察、勒
    戒或強制戒治執行完畢釋放後，「5年內再犯」者，因其再
    犯率甚高，原實施之觀察、勒戒及強制戒治既已無法收其實
    效，爰依法追訴或裁定交付審理。至於經觀察、勒戒或強制
    戒治執行完畢釋放後，「5年後再犯」者，前所實施之觀察
    、勒戒或強制戒治已足以遮斷其施用毒品之毒癮，為期自新
    及協助其斷除毒癮，仍適用「初犯」規定，先經觀察、勒戒
    或強制戒治之程序。從而依修正後之規定，僅限於「初犯」
    及「5年後再犯」二種情形，始應先經觀察、勒戒或強制戒
    治程序。倘被告於5年內已再犯，經依法追訴處罰，縱其第3
    次（或第3次以上）再度施用毒品之時間，在初犯經觀察、
    勒戒或強制戒治執行完畢釋放5年以後，已不合於「5年後再
    犯」之規定，且因已於「5年內再犯」，顯見其再犯率甚高
    ，原實施觀察、勒戒或強制戒治，已無法收其實效，即應依
    該條例第10條處罰（最高法院95年度第7次刑事庭會議決議
    意旨參照）。查，被告於87年間因施用毒品案件，經依法院
    裁定送入觀察勒戒處所觀察勒戒，經評定認無繼續施用毒品
    傾向後，於87年12月15日釋放，5年內復因施用毒品案件，
    經依法院裁定送入觀察勒戒處所觀察勒戒，經評定認無繼續
    施用毒品傾向後，於89年1月5日釋放，並由臺灣士林地方法
    院檢察署檢察官以88年度毒偵緝字第106號為不起訴處分確
    定，有臺灣高等法院被告前案紀錄表1份在卷可憑。依據上
    開說明，被告本案犯行自應予以論罪科罰，併此敘明。
四、核被告所為，係犯毒品危害防制條例第10條第2項之施用第
    二級毒品罪。被告施用第二級毒品前持有第二級毒品之低度
    行為，應為其施用之高度行為所吸收，不另論罪。爰審酌被
    告前曾因施用毒品案件多次接受觀察勒戒處分，並因施用毒
    品案件，於數月內經法院先後多次判處罪刑確定，竟仍無視
    於毒品對於自身健康之戕害及國家對於杜絕毒品犯罪之禁令
    ，猶施用毒品不輟，再為本案犯行；被告吸毒係戕害自己身
    心之行為及被告犯罪後尚能坦承犯行之態度等一切情狀，量
    處如主文所示之刑，並諭知易科罰金之折算標準。此外，扣
    案第二級毒品甲基安非他命2包（驗餘淨重合計0.3101公克
    ），係屬第二級毒品，應依毒品危害防制條例第18條第1項
    前段之規定，宣告沒收銷燬之；扣案之吸食器1組、塑膠剷
    管1支係被告所有供犯罪所用之物，業據被告供明在卷，應
    依刑法第38條第1項第2款規定，予以宣告沒收如主文所示。
據上論斷，應依刑事訴訟法第273條之1第1項、第299條第1項前
段，毒品危害防制條例第10條第2項、第18條第1項前段，刑法第
11條前段、第41條第1項前段、第38條第1項第2款，判決如主文
。
本案經檢察官葉建成到庭執行職務。
中    華    民    國    99    年    6     月    24    日
                        刑事第五庭    法  官  蔡家瑜
以上正本證明與原本無異。
如不服本判決應於收受判決後10日內向本院提出上訴書狀，並應
敘述具體理由；其未敘述上訴理由者，應於上訴期間屆滿後20日
內向本院補提理由書（均須按他造當事人之人數附繕本）「切勿
逕送上級法院」。
中    華    民    國    99    年    6    月    24    日
                                     書記官  陳秀鳳
附錄論罪科刑法條：
毒品危害防制條例第十條第二項：
施用第二級毒品者，處三年以下有期徒刑。

司法院資訊處製作；財團法人民間司法改革基金會備份。
